【裁判字號】    95,易,1656
【裁判日期】    950822
【裁判案由】    竊盜
【裁判全文】
臺灣臺中地方法院刑事判決              95年度易字第1656號
公  訴  人  臺灣臺中地方法院檢察署檢察官
被      告  甲○○
                    （現於臺灣臺中女子監獄執行中）
上列被告因竊盜案件，經檢察官提起公訴（九十五年度偵字第九
０九二號），被告於本院準備程序中為認罪之陳述，經本院合議
庭評議後裁定由受命法官獨任改行簡式審判程序，本院判決如下
：
    主    文
甲○○連續行使偽造私文書，足以生損害於他人，處有期徒刑陸
月，如易科罰金，以銀元佰元即新臺幣玖佰元折算壹日。
「美全小客車租賃有限公司」租車契約書上偽造乙○○之署押
枚及按捺指印貳枚、「美全小客車出賃有限公司」簽帳單上偽造
乙○○之署押壹枚、「金格珠寶銀樓」簽帳單上偽造乙○○之署
押壹枚、中油英才加油站簽帳單上偽造乙○○之署押壹枚、扣案
之變造乙○○駕駛執照壹枚，均沒收。
    犯罪事實
一、甲○○因缺錢花用，開口向其姊乙○○借款，乙○○不肯，
    雙方因而起口角爭執，甲○○竟基於竊取他人財物之犯意，
    意圖為自己不法之所有，於民國九十五年四月九日二十時許
    ，在臺中縣太平市○○路三０一巷三五號其住處，趁機行竊
    乙○○所有之駕駛執照及中國商業銀行信用卡（卡號：0000
    000000000000）。得手後，甲○○即分別基於行使變造特種
    文書、行使偽造私文書、詐欺取財之概括犯意，意圖為自己
    不法之所有，先於九十五年四月九日當天，在其住處內，以
    將個人相片換貼於乙○○駕駛執照之方式，變造完成乙○○
    之駕駛執照，以備遭警方查緝時掩飾真實身分使用後，隨即
    於九十五年四月九日二十二時四十三分許，前往臺中市○區
    ○○路六七五號一樓「美全小客車租賃有限公司（起訴書誤
    載為全美租賃公司）」，行使前開變造乙○○之駕駛執照，
    冒用乙○○之名義，在租車契約書上偽造乙○○之署押三枚
    、按捺指印二枚後，並以前開乙○○之中國商業銀行信用卡
    刷卡支付租車費用新臺幣（下同）三千三百六十元，而在簽
    帳單上偽造乙○○之署押一枚後，持以行使交付承辦人員，
    用以表示有償承租自小客車使用之意，致使承辦人員誤信甲
    ○○即為乙○○本人，因而陷於錯誤，依約交付承租自小客
    車予甲○○使用，足以生損害於乙○○、「美全小客車租賃
    有限公司」及監理機關對於駕照管理之正確性；又於九十五
    年四月九日二十二時五十二分許，駕駛前開承租之自小客車
    ，前往臺中市○區○○路六九號中油英才加油站，再以乙○
    ○之中國商業銀行信用卡刷卡支付加油費，在簽帳單上偽造
    乙○○之署押一枚後，持以交付加油站員工，致使加油站員
    工誤信甲○○即為乙○○本人，而陷於錯誤，提供汽油使用
    ，足以生損害於乙○○及中油公司英才加油站；復於九十五
    年四月九日二十三時十四分許，前往臺中市○區○○路二一
    一號「金格珠寶銀樓」總店，持乙○○之中國商業銀行信用
    卡，以刷卡消費之方式，購買合計價值一萬四千元之貴重飾
    品，並在簽帳單上偽造乙○○之署押一枚後，持以行使交付
    予店員，致使店員誤信甲○○即為乙○○本人，而陷於錯誤
    交付前開貴重飾品予甲○○，足以生損害於乙○○及「金格
    珠寶銀樓」。嗣於九十五年四月十四日二十三時三十分許，
    在苗栗縣三義鄉○○○○○路三義交流道車亭休息站，甲○
    ○因警察盤查身分，即基於承前行使變造特種文書之概括犯
    意，持前開變造之乙○○駕駛執照行使，以圖掩飾真實身分
    ，當場為警查獲，足以生損害於乙○○，並扣得變造之乙○
    ○駕駛執照一張。
二、案經乙○○訴由臺中市警察局第二分局報告臺灣臺中地方法
    院檢察署檢察官偵查起訴。
    理    由
一、訊據被告甲○○，對於上揭時地行竊告訴人乙○○之駕駛執
    照及中國商業銀行信用卡，並以換貼個人照片之方式，變造
    乙○○之駕駛執照後持以行使，冒用乙○○名義，偽造乙○
    ○署押及按捺指印，刷卡消費，先後詐得承租自小客車、加
    油、貴重飾品等物，足以生損害於告訴人乙○○、美全小客
    車租賃有限公司、金格珠寶銀樓、中油英才加油站及監理機
    關對於駕照管理之正確性等情，業經坦認屬實，核與告訴人
    乙○○指訴情節及被害人美全小客車租賃有限公司負責人何
    碧蓮指述情節均屬相符，並有美全小客車租賃有限公司租車
    契約書影本一份、美全小客車租賃有限公司簽帳單影本一份
    、中國國際商業銀行信用卡疑似偽冒案件冒用明細資料一份
    等在卷可稽，復有扣案之變造乙○○駕駛執照一枚為證，被
    告自白供述與現有事證相符，應堪置信。本件事證已臻明確
    ，被告犯行，洵堪認定。
二、被告行為後，刑法及刑法施行法業於九十四年二月二日修正
    公布，並於九十五年七月一日施行。按行為後法律有變更者
    ，適用行為時之法律，但行為後之法律有利於行為人者，適
    用最有利於行為人之法律，現行刑法第二條第一項定有明文
    。此條規定乃與刑法第一條罪刑法定主義契合，而貫徹法律
    禁止溯及既往原則，係規範行為後法律變更所生新舊法律比
    較適用之準據法，是刑法第二條本身雖經修正，但刑法第二
    條既屬適用法律之準據法，本身尚無比較新舊法之問題，應
    一律適用裁判時之現行刑法第二條規定以決定適用之刑罰法
    律，先予辨明。又以本次刑法修正之比較新舊法，應就罪刑
    有關之共犯、未遂犯、想像競合犯、牽連犯、連續犯、結合
    犯，以及累犯加重、自首減輕暨其他法定加減原因（如身分
    加減）與加減例等一切情形，本於統一性及整體性原則，綜
    其全部罪刑之結果而為比較，亦有最高法院九十五年度第八
    次刑事庭會議決議可資參照。是按：
（一）刑法第二百十六條、第二百十二條行使變造特種文書罪之
      法定刑為「一年以下有期徒刑、拘役或三百元以下罰金」
      、刑法第三百二十條第一項竊盜罪之法定刑為「五年以下
      有期徒刑、拘役或五百元以下罰金」、刑法第三百三十九
      條第一項詐欺取財罪之法定刑為「五年以下有期徒刑、拘
      役或科或併科一千元以下罰金」，就罰金部分，依修正後
      刑法施行法第一條之一：「中華民國九十四年一月七日刑
      法修正施行後，刑法分則編所定罰金之貨幣單位為新臺幣
      。九十四年一月七日刑法修正時，刑法分則編未修正之條
      文定有罰金者，自九十四年一月七日刑法修正施行後，就
      其所定數額提高為三十倍。但七十二年六月二十六日至九
      十四年一月七日新增或修正之條文，就其所定數額提高為
      三倍」，及修正後刑法第三十三條第五款將罰金刑定為「
      新臺幣一千元以上，以百元計算之」等規定，則修正後刑
      法第二百十六條、第二百十二條行使變造特種文書罪、刑
      法第三百二十條第一項竊盜罪、刑法第三百三十九條第一
      項詐欺取財罪所得科處之罰金刑最高分別為新臺幣九千元
      、一萬五千元、三萬元，最低均為新臺幣一千元，惟依被
      告行為時之刑罰法律，即修正前刑法第三十三條第五款規
      定之罰金最低額一元計算，前開行使變造特種文書罪、竊
      盜罪、詐欺取財罪之罰金刑最高分別為銀元三千元、五千
      元、一萬元，最低均為銀元一元，換算為新臺幣後，最高
      額雖與新法相同，惟最低額僅新臺幣三元。比較修正前、
      後之刑罰法律，自以被告行為時關於科處罰金之法律較為
      有利。
（二）被告先後多次行使變造特種文書、行使偽造私文書、詐欺
      取財之犯行，均係時間緊接，所觸犯均為構成要件相同之
      罪名，顯均係基於概括犯意反覆為之，而修正後刑法業已
      刪除連續犯之規定，考諸該規定刪除後，除法理上合於接
      續犯、包括一罪之情形仍可認為構成單一之犯罪外，其餘
      數犯罪行為之情形，即應依刑法第五十一條之規定予以分
      論併罰，此刪除雖非犯罪構成要件之變更，但顯已影響行
      為人刑罰之法律效果，自屬法律有變更。依修正前刑法，
      本件被告之前開行使變造特種文書、行使偽造私文書、詐
      欺取財之犯行，得分別論以連續犯，並得加重其刑至二分
      之一，然依修正後之刑法，各該行為，均應併合處罰，依
      修正後刑法第二條第一項之規定，比較新、舊法適用結果
      ，仍應適用被告行為時之法律，即修正前刑法而論以連續
      犯，較為有利。
（三）被告行為後，刑法業經刪除第五十五條關於牽連犯之規定
      。本件被告所犯前開竊盜、行使變造特種文書、行使偽造
      私文書、詐欺取財等罪具有牽連犯之關係，依行為時即修
      正前刑法第五十五條之規定，論以牽連犯之結果，僅從一
      重之行使偽造私文書罪處斷，而修正後之刑法第五十五條
      既已刪除牽連犯之規定，則被告所犯前開四罪，即應依數
      罪併罰之規定，分論併罰；經比較新舊法適用之結果，修
      正後之規定並非較有利於被告，依刑法第二條第一項之規
      定，應適用行為時即修正前刑法第五十五條牽連犯之規定
      ，從一重之行使偽造私文書罪處斷。
（四）綜合上述各條文修正前、後之比較，揆諸前揭最高法院決
      議及修正後刑法第二條第一項前段、後段規定之「從舊、
      從輕」原則，綜其全部罪刑之比較，自應一體適用被告行
      為時之法律，即修正前刑法之相關規定，予以論處。
三、論罪科刑部分：
（一）核被告所為，係犯刑法第三百二十條第一項之竊盜罪、刑
      法第二百十六條、第二百十二條之行使變造特種文書罪、
      刑法第二百十六條、第二百十條之行使偽造私文書罪、刑
      法第三百三十九條第一項之詐欺取財罪。
（二）被告於九十五年四月十四日二十三時三十分許，在苗栗縣
      三義鄉○○○○○路三義交流道車亭休息站，行使變造陳
      天鳳駕駛執照之犯行，雖未據起訴，惟因該部分與被告於
      九十五年四月九日二十二時四十三分許，向「美全小客車
      租賃有限公司」行使變造乙○○駕駛執照之犯行間，因其
      時間緊接，手段同一，所觸犯均係構成要件相同之罪名，
      顯然具有連續犯之裁判上一罪關係，應為起訴效力所及，
      本院自得併予審理。
（三）被告偽造署押、按捺指印之行為，為偽造私文書之階段行
      為，而變造特種文書、偽造私文書之低度行為，應分別為
      行使變造特種文書、行使偽造私文書之高度行為所吸收，
      均不另論處。
（四）被告先後二次行使變造特種文書、三次行使偽造私文書、
      三次詐欺取財之行為，均時間緊接，手段同一，所觸犯犯
      罪構成要件相同之罪名，顯皆係基於概括犯意而為之，為
      連續犯之裁判上一罪關係，應依修正前刑法第五十六條之
      規定，分別論以一罪，並均加重其刑。
（五）被告所犯前開竊盜罪、連續行使變造特種文書罪、連續行
      使偽造私文書罪、連續詐欺取財罪四者間，有方法、結果
      之牽連關係，為牽連犯之裁判上一罪，應依修正前刑法第
      五十五條之規定，從一重之連續行使偽造私文書罪論處。
（六）爰審酌被告因缺錢花用，向其姊借錢未果，即以行竊告訴
      人駕駛執照、信用卡，而以變造駕駛執照及冒名盜刷之方
      式，獲取金錢，被告之行為，造成告訴人名譽、信用之損
      害及各該特約商店之財物損失，惟因被告犯罪後業經坦承
      全部犯行，犯後態度良好，且被告犯罪時間非長，詐取財
      物金額亦非鉅等一切情狀，認為公訴人具體求處有期徒刑
      八月，稍嫌過重，量處如主文所示之刑，並依修正前刑法
      第四十一條第一項前段之規定諭知易科罰金之折算標準。
（七）另按，被告行為後，刑法第四十一條關於易科罰金之規定
      ，亦於九十四年二月二日修正公布，並自九十五年七月一
      日生效施行，修正前之刑法第四十一條第一項前段規定：
      「犯最重本刑為五年以下有期徒刑以下之刑之罪，而受六
      個月以下有期徒刑或拘役之宣告，因身體、教育、職業、
      家庭之關係或其他正當事由，執行顯有困難者，得以一元
      以上三元以下折算一日，易科罰金。」，依修正前之罰金
      罰鍰提高標準條例第二條前段〈現已刪除〉規定，就其原
      定數額提高為一百倍折算一日，則本件被告行為時之易科
      罰金折算標準，應以銀元三百元折算一日，經折算為新臺
      幣後，應係以新臺幣九百元折算為一日；惟九十五年七月
      一日生效施行之現行刑法第四十一條第一項前段則規定：
      「犯最重本刑為五年以下有期徒刑以下之刑之罪，而受六
      個月以下有期徒刑或拘役之宣告者，得以新臺幣一千元、
      二千元或三千元折算一日，易科罰金。」，比較修正前、
      後之易科罰金折算標準，係以九十五年七月一日修正施行
      前之規定，較有利於受刑人，依刑法第二條第一項前段之
      規定，自應適用被告行為時即修正前刑法第四十一條第一
      項前段之規定，定其易科罰金之折算標準。
四、沒收從刑部分：
（一）「美全小客車租賃有限公司」租車契約書上偽造乙○○之
      署押三枚及按捺指印二枚、「美全小客車出賃有限公司」
      簽帳單上偽造乙○○之署押一枚、「金格珠寶銀樓」簽帳
      單上偽造乙○○之署押一枚、中油英才加油站簽帳單上偽
      造乙○○之署押一枚，不問屬於被告與否，應依刑法第二
      百十九條之規定，併予諭知沒收。
（二）扣案之變造乙○○駕駛執照一枚，係被告所有，供犯行使
      變造特種文書罪所用之物，業據被告供述屬實，應依刑法
      第三十八條第一項第二款之規定，併予諭知沒收。（按被
      告行為後，刑法第三十八條規定業經修正公布施行，修正
      前、後之同條條文，對於違禁物不問屬於犯罪行為人與否
      及供犯罪所用之物以屬於犯罪行為人為限應予沒收之要件
      並未變更，而本次修正，處刑條文並未修正，亦即行為時
      與裁判時之主刑條文並無不同，則依從刑，係附屬於主刑
      ，不生比較輕重問題，本件即應適用修正後之刑法第三十
      八條規定為沒收之依據，最高法院二十四年上字第五二九
      二號判例要旨參照。）
據上論斷，應依刑事訴訟法第二百七十三條之一第一項、第二百
九十九條第一項前段，刑法第二條第一項前段、第三百二十條第
一項、第二百十六條、第二百十條、第二百十二條、第三百三十
九條第一項、第二百十九條、修正前刑法第五十六條、第五十五
條、第四十一條第一項前段，罰金罰鍰提高標準條例第一條前段
、修正前罰金罰鍰提高標準條例第二條，現行法規所定貨幣單位
折算新臺幣條例第二條，判決如主文。
中    華    民    國    95    年    8     月    22    日
                  刑事第五庭    法  官  巫淑芳
上正本證明與原本無異。
如不服本判決，應於送達後十日內向本院提出上訴狀（須附繕本
），上訴於臺灣高等法院臺中分院。
                                書記官  王麗麗
中    華    民    國    95    年    8     月    22    日
附錄論罪科刑法條：
中華民國刑法第216條：
行使第210條至第215條之文書者，依偽造、變造文書或登載不實
事項或使登載不實事項之規定處斷。
中華民國刑法第210條：
偽造、變造私文書，足以生損害於公眾或他人者，處五年以下有
期徒刑。
中華民國刑法第212條：
偽造、變造護照、旅券、免許證、特許證及關於品行、能力服務
或其他相類之證書、介紹書，足以生損害於公眾或他人者，處1
年以下有期徒刑、拘役或三百元以下罰金。
中華民國刑法第320條：
意圖為自己或第三人不法之所有，而竊取他人之動產者，為竊盜
罪，處五年以下有期徒刑、拘役或五百元以下罰金。
意圖為自己或第三人不法之利益，而竊佔他人之不動產者，依前
項之規定處斷。
前二項之未遂犯罰之。
中華民國刑法第339條：
意圖為自己或第三人不法之所有，以詐術使人將本人或第三人之
物交付者，處五年以下有期徒刑、拘役或科或併科一千元以下罰
金。
以前項方法得財產上不法之利益或使第三人得之者，亦同。
前二項之未遂犯罰之。


司法院資訊處製作；財團法人民間司法改革基金會備份。
